【裁判字號】    98,抗,350
【裁判日期】    980429
【裁判案由】    聲請法官迴避
【裁判全文】
臺灣高等法院刑事裁定                   98年度抗字第350號
抗  告  人
即  自訴人  卯○○○○○律師事務所
代  表  人  寅○○
抗  告  人
即  自訴人  寅○○
相  對  人  甲○○  現職臺灣臺北地方法院法官
            癸○○  同上
            己○○  同上
            丑○○  同上
            子○○  同上
            壬○○  同上
            庚○○  同上
            乙○○  同上
            辛○○  同上
            丁○○  同上
            丙○○  同上
            黃紹紘  同上
            戊○○  同上
上列抗告人，因聲請法官迴避案件，不服臺灣臺北地方法院中華
民國98年2月27日裁定（98年度聲更(一)字第2號），提起抗告，
本院裁定如下：
    主  文
抗告駁回。
    理  由
一、原裁定意旨略以：
(一)聲請人卯○○○○○律師事務所部分：
    按「當事人遇有左列情形之一者，得聲請推事迴避：一、推
    事有前條情形而不自行迴避者。二、推事有前條以外情形，
    足認其執行職務有偏頗之虞者」，刑事訴訟法第18條，定有
    明文。所謂當事人，依同法第3 條規定，應以檢察官、自訴
    人及被告為限，如非該條所列舉之當事人，依法本無聲請推
    事迴避之權」（最高法院19年抗字第106 號判例參照）。而
    「未依法登記之法人，其代表人或管理人不得以非法人之團
    體名義提起自訴」（最高法院39年台上字第73號判例、最高
    法院26年度決議(三)參照）。本件聲請人卯○○○○○律師
    事務所，非前開97年度自更（一）字第5 號妨害秘密、96年
    96年度自更(三)字第4、5號妨害秘密等、95年度訴字第2066
    號偽造文書、97年度自字第41號偽造文書、97年易字第 725
    號偽造文書等案件等案件之訴訟當事人，揆諸前開說明，自
    無聲請法官迴避之權。
(二)聲請人寅○○部分:
    1.有關聲請人寅○○聲請相對人庚○○、辛○○、戊○○（
      原審95年度訴字第2066號偽造文書、96年度附民字第 134
      號）、甲○○、己○○、癸○○（原審97年度自更（一）
      字第5號妨害秘密）迴避部分:
      經查上開二案件（含附民），分別經原審於97年11月28日
      、97年9月9日審理終結，此有相關判決書、裁定書可稽。
      是聲請人聲請上開法官應迴避審理上開案件，顯無理由。
    2.有關聲請人聲請相對人孫蕙琳、丙○○（原審97年度自字
      第41號）迴避部分:
      經查相對人孫蕙琳、丙○○二人因法院於97年8 月28日進
      行年度職務調動因素，已非該案承審法官。是聲請人聲請
      其二人迴避審理該案，亦顯無理由。
    3.有關聲請人聲請相對人庚○○、乙○○、戊○○（原審97
      年度易字第725號、97年度附民字第186號）迴避部分:
      經查原審97年度易字第725號一案，亦因97年8月28日法院
      年度職務調動因素，改分由原審他股法官承辦。是聲請人
      聲請其三人應迴避審理該案，亦顯無理由。
    4.有關聲請人聲請相對人丑○○、子○○、壬○○（原審96
      年度自更（三）字第4、5號、96年度附民更（一）字第3
      號、96年度重附民更（一）字第1 號）、黃紹紘（原審97
      年度自字第41號）迴避部分:
      經查，聲請人並未具體指明承辦上開案件之法官，對於所
      承辦各該案件，有何刑事訴訟法第17條所列各款應自行迴
      避而不迴避，或有同法第18條第2 款規定足認執行職務有
      偏頗之虞情形。聲請人聲請相對人迴避之事由，無非係以
      ：承辦法官究否為其所認定之本院「好法官」為斷，然此
      顯係聲請人個人主觀上好惡，本難執為聲請相對人等迴避
      之法定事由。是聲請人聲請上開相對人等迴避，無非出於
      其自己主觀之判斷，其既未能對前揭案件提出具體事證，
      足證承辦相對人等有偏頗、不能公平審理之虞。揆諸首揭
      判例意旨，此部分之聲請，洵非正當，亦應予駁回。
(三)聲請人固於聲請狀附件中，贅予列載原審除相對人等以外之
    其他法官，惟因未於聲請狀中指明該法官現有何承辦聲請人
    為當事人之案件，且經法院查詢結果，其他法官現均未承辦
    聲請人為當事人之刑事案件或附帶民事訴訟事件，聲請人既
    非繫屬原審刑事案件或附帶民事訴訟事件之當事人，依刑事
    訴訟法第490 條、第18條規定，即無從聲請法官迴避；聲請
    狀併贅列臺灣臺北地方法院檢察署及臺灣士林地方法院檢察
    官或法官、聲請狀附件贅載其他法院法官之部分，因此均非
    繫屬於原審之案件，法院依法亦無從審酌；聲請人應逕向前
    揭各機關而為聲請，附此敘明。
二、抗告意旨：
(一)民國98年2 月27日時，卯○○○○○律師事務所確為97年度
    自更（一）字第5號妨害秘密、96年度自更（三）字第4號妨
    害秘密、96年度自更（三）字第5 號妨害秘密、95年度訴字
    第2066號偽造文書、97年度自字第41號偽造文書、97年度易
    字第725號偽造文書等案件及96年度附民字第134號、96年度
    附民更（一）字第3號、96年度重附民更（一）字第1號、97
    年度附民字第186 號刑事附帶民事訴訟等事件之自訴人，及
    附民原告，例如：97年度自更（一）字第5 號妨害秘密、96
    年度自更（三）字第4 號妨害秘密於民國97年12月12日開庭
    時，已追加卯○○○○○律師事務所為自訴人，且本為附民
    原告，自得聲請迴避。又卯○○○○○律師事務所為美國法
    人、團體，依著作權法第102 條亦得提自訴，原審以卯○○○○○律師事務所非當事人，顯有錯誤。
(二)聲請相對人庚○○、辛○○、戊○○（原審95年訴字第2066
    號偽造文書、96年度附民字第134號及原審97年度易字第725
    號偽造文書及97年度附民字第186 號等案件）於聲請迴避案
    確定終局前所為裁判無效，亦應迴避。聲請附件戊戊之臺北
    地方法院全院法官及該院檢察署檢察官迴避結果，等於移轉
    管轄，專屬高等法院，抗告人已在各註解明載其事由，原審
    誤以為未說明，顯有誤會云云。
三、本院經查：
(一)按「當事人遇有左列情形之一者，得聲請推事迴避：一、推
    事有前條情形而不自行迴避者。二、推事有前條以外情形，
    足認其執行職務有偏頗之虞者」，刑事訴訟法第18條，定有
    明文。刑事訴訟法第十八條第二款所謂足認法官執行職務有
    偏頗之虞，係指法官於訴訟之結果有利害關係或與當事人有
    親交嫌怨等客觀事實，足以使人疑其將為不公平之審判者而
    言（最高法院七十年臺抗字第一七四號判例意旨）。次按「
    推事被聲請迴避者，除因急速處分或以第十八條第二款為理
    由者外，應即停止訴訟程序」，刑事訴訟法第22條亦有明文
    。亦即，以非應自行迴避之事由聲請法官迴避者，為免訴訟
    遲延，毋庸停止訴訟程序之進行。
(二)茲查，遍觀本件聲請狀所載，顯係以原審法官有刑事訴訟法
    第18條第2 款執行職務有偏頗之虞為理由，聲請迴避，依同
    法第22條規定，原審法官於受理案件後，仍得依法續行審理
    ，毋庸停止訴訟程序。抗告意旨（二）所指，原審95年度訴
    字第2066號、96年度附民字第134 號案件於迴避案確定終局
    前之裁判均無效云云，於法未合，即無足採。其他抗告意旨
    所稱部分，業經原裁定詳加審酌，並載明理由依據，抗告人
    猶執前詞，提起抗告，指摘原裁定不當，自難憑採。綜上，
    原裁定駁回聲請人之聲請，尚無不合。抗告人意旨，或誤解
    法律規定，或仍執陳詞，對原裁定已說明之事項，徒憑己見
    ，再為爭執，均難認為有理由，自應予駁回。
據上論斷，應依刑事訴訟法第412條，裁定如主文。
中    華    民    國    98    年    4     月    29    日
                  刑事第三庭審判長法  官  陳博志
                                  法  官  許文章
                                  法  官  蔡聰明
以上正本證明與原本無異。
不得再抗告。
                                  書記官  陳建邦
中    華    民    國    98    年    4     月    29    日


司法院資訊處製作；財團法人民間司法改革基金會備份。
